臺灣嘉義地方法院民事裁定  
111年度監宣字第202號
聲  請  人  林陳秀碧
非訟代理人  陳旻沂律師
相  對  人  陳照財  

關  係  人  林幼玉  
            陳慶陽    （現於法務部○○○○○○○執行中）
上列當事人間聲請監護宣告事件，本院裁定如下：    
    主  文
一、宣告陳照財（男，民國00年0月00日生，身分證統一編號：Z
    000000000號）為受監護宣告之人。
二、選定林陳秀碧（女，民國00年00月00日生，身分證統一編號
    ：Z000000000號）為受監護宣告之人陳照財之監護人。
三、指定林幼玉（女，民國00年00月00日生，身分證統一編號：
    Z000000000號）為會同開具財產清冊之人。
四、聲請費用由受監護宣告之人陳照財負擔。    
    理  由
一、聲請意旨略以：聲請人為相對人之長女、關係人為相對人之
    孫女，相對人因年老，致不能處理事務，爰依法聲請如主文
    所示等語。
二、對於因精神障礙或其他心智缺陷，致不能為意思表示或受意
    思表示，或不能辨識其意思表示之效果者，法院得因本人、
    配偶、四親等內之親屬、最近一年有同居事實之其他親屬、
    檢察官、主管機關、社會福利機構、輔助人、意定監護受任
    人或其他利害關係人之聲請，為監護之宣告，民法第14條第
    1項定有明文。又法院應於鑑定人前，就應受監護宣告之人
    之精神或心智狀況，訊問鑑定人及應受監護宣告之人，始得
    為監護之宣告。但有事實足認無訊問之必要者，不在此限。
    鑑定應有精神科專科醫師或具精神科經驗之醫師參與並出具
    書面報告，家事事件法第167條亦定有明文。又所謂有事實
    足認無訊問之必要者，亦即經醫師診斷或鑑定明顯有精神障
    礙或其他心智缺陷者，例如：植物人、重度精神障礙或重度
    智能障礙者，明顯不能為意思表示、受意思表示或辨識意思
    表示之效果者為之。
三、查聲請人主張之前揭事實，已據其提出家人系統表、嘉義縣
    私立孝樂老人長期照顧中心自費養護定型化契約影本各1份
    、戶籍謄本7份為憑；又相對人因重聽或聽障而需安排心理
    測驗，是本院依前揭規定，囑託戴德森醫療財團法人嘉義基
    督教醫院精神科醫師趙星豪為精神鑑定，其所為之精神鑑定
    報告書略以：根據家人陳述，相對人自110年認知功能開始
    出現障礙，且日常生活功能逐漸退化，目前完全需他人監督
    照顧，故自111年2月起已安置於長照機構中接受照護，在心
    理測驗時，相對人意識清醒，能配合施測且態度合作，但注
    意力不佳，語言表達緩慢且侷限，有明顯認知缺損，相對人
    之簡易智能評估結果3分，顯示其定向感、短期記憶力、注
    意力、計算力與指令執行能力均有明顯缺損，失智量表評估
    結果亦顯示相對人在臨床上已達到重度失智之程度，記憶提
    取與儲存能力有明顯困難，對複雜社會事務已完全無法自主
    判斷，故相對人因其心智障礙，雖能為意思表示及受意思表
    示，但已無法辨識意思表示之效果等語。綜上，堪認相對人
    確因其他心智缺陷，雖能為意思表示或受意思表示，但已無
    法辨識其意思表示之效果等情為真，故本件聲請為有理由，
    爰依上揭規定，宣告相對人為受監護宣告之人。
四、受監護宣告之人應置監護人。法院為監護之宣告時，應依職
    權就配偶、四親等內之親屬、最近一年有同居事實之其他親
    屬、主管機關、社會福利機構或其他適當之人選定一人或數
    人為監護人，並同時指定會同開具財產清冊之人。法院選定
    監護人時，應依受監護宣告之人之最佳利益，優先考量受監
    護宣告之人之意見，審酌一切情狀，並注意下列事項：一、
    受監護宣告之人之身心狀態與生活及財產狀況。二、受監護
    宣告之人與其配偶、子女或其他共同生活之人間之情感狀況
    。三、監護人之職業、經歷、意見及其與受監護宣告之人之
    利害關係。四、法人為監護人時，其事業之種類與內容，法
    人及其代表人與受監護宣告之人之利害關係。民法第1110條
    、第1111條第1項及第1111條之1分別定有明文。
五、本件相對人既經為監護之宣告，已如上述，自應依上開規定
    ，為其選定監護人及指定會同開具財產清冊之人。審酌相對
    人與配偶共生育4名子女，配偶及長男均已過世，次女領有
    重度身心障礙證明、次男現因案在監執行而均不適宜擔任監
    護人，亦有戶籍謄本、中華民國身心障礙證明影本等件在卷
    可證，且經本院依職權調取次男之臺灣高等法院在監在押全
    國紀錄表、被告前案紀錄表在卷可參（見本院卷第11至27、
    73至99頁），另經本院依職權函請相對人次男即關係人陳慶
    陽就本件表示意見，迄至本件裁定前，均未見其回覆，有本
    院送達證書（見本院卷第105至107頁）在卷可查，又本院依
    職權查明相對人未定有意定監護契約，有司法院意定監護契
    約管理系統查詢結果在卷可為佐證，併參聲請人與相對人為
    至親關係，彼此間應具有一定之信賴感及依附感，關係人林
    幼玉對相對人之財產狀況應具一定瞭解程度，堪信由聲請人
    擔任相對人之監護人，及由關係人林幼玉擔任會同開具財產
    清冊之人，應符合相對人之最佳利益，爰裁定如主文第2項
    及第3項所示。
六、依民法第1113條準用同法第1099條、第1099條之1規定，於
    監護開始時，監護人林陳秀碧對於受監護宣告人即相對人之
    財產，應會同林幼玉於2個月內開具財產清冊，並陳報法院
    ，於此之前僅得對受監護人財產為必要之管理，併此指明。
七、依家事事件法第164條第2項，裁定如主文。 
中　　華　　民　　國　　111 　年　　10　　月　　6 　　日
                   家事庭     法  官　王昌國     
以上正本係照原本作成。
如對本裁定抗告須於裁定送達後10日內向本院提出抗告狀。
中　　華　　民　　國　　111 　年　　10　　月　　6 　　日
                              書記官  林秀惠